【裁判字號】    95,上訴,537
【裁判日期】    950630
【裁判案由】    毒品危害防制條例
【裁判全文】
臺灣高等法院臺中分院刑事判決         95年度上訴字第537號
上  訴  人
即  被  告  乙○○
上列上訴人因毒品危害防制條例案件，不服臺灣彰化地方法院94
年度訴字第2150號中華民國95年1月19日第一審判決 （起訴案號
：臺灣彰化地方法院檢察署94年度毒偵字第5455號），提起上訴
，復經臺灣彰化地方法院檢察署檢察官移送併案審理（95年度毒
偵字第1026、1150、1156、1581、1972、2319號），本院判決如
下：
    主  文
原判決撤銷。
乙○○連續施用第一級毒品，累犯，處有期徒刑壹年捌月，扣案
之海洛因肆包（淨重零點陸參公克、空包裝總重壹點壹捌公克）
、摻入海洛因之香菸殘渣壹個，均沒收銷燬之；又連績施用第二
級毒品，累犯，處有期徒刑柒月，扣案之安非他命陸小包（其中
貳包驗餘毛重共壹點玖壹柒公克，壹包驗餘毛重零點伍玖玖公克
，壹包驗餘毛重零點參陸伍公克，貳包驗餘毛重共零點伍捌玖公
克）沒收銷燬之，扣案之玻璃吸食器壹支、鏟管壹支及香煙盒壹
個，均沒收。主刑部分應執行有期徒刑貳年。
    事  實
一、乙○○前因違反肅清煙毒條例案件，經臺灣臺中地方法院於
    民國（下同）82年間判處有期徒刑3年，經上訴至本院判決
    上訴駁回確定；另因違反麻醉藥品管理條例案件，經臺灣彰
    化地方法院於82年間判處有期徒刑7月確定；復因違反肅清
    煙毒條例案件，經臺灣彰化地方法院於82年間判處有期徒刑
    3年4月確定，嗣定應執行有期徒刑3年8月確定；再因違反肅
    清煙毒條例案件，經臺灣臺東地方法院於85年間判處有期徒
    刑3年8月確定；又因違反麻醉藥品管理條例案件，經臺灣臺
    東地方法院於85年間判處有期徒刑3月確定，嗣定應執行有
    期徒刑3年9月確定，甫於93年3月29日因保護管束期滿未經
    撤銷，視為徒刑業已執行完畢。又前因施用第一、二級毒品
    案件，經臺灣彰化地方法院以93年度毒聲字第465號裁定令
    入戒治處所施以強制戒治，其期間為6個月以上，至無繼續
    強制戒治之必要為止，但最長不得逾一年。被告接受強制戒
    治6個月後，經臺灣雲林戒治所認已無繼續戒治之必要，於
    94年1月11日執行完畢釋放，並由台灣彰化地方法院檢察署
    檢察官於94年1月27日，以94年度戒毒偵字第24號為不起訴
    處分確定。詎乙○○仍不知戒除毒癮，復基於施用第一級毒
    品海洛因之概括犯意，自94年1月11日前開強制戒治執行完
    畢釋放後某日起，至95年4月23日晚上9時30分許止，以將第
    一級毒品海洛因摻入香煙點燃抽吸之方式，在其位於彰化縣
    和美鎮○○里○○路364號之住所、彰化火車站廁所內及彰
    化市○○路大都會遊藝場廁所內等處，連續施用第一級毒品
    海洛因多次，平均一天吸食3、4支香菸。乙○○又另行起意
    ，基於施用第二級毒品安非他命之概括犯意，自94年l月ll
    日前開強制戒治執行完畢釋放後某日起，至95年4月23日晚
    上9時30分許止，以將第二級毒品安非他命置入玻璃球內或
    錫鉑紙上再以火燒烤吸其煙霧之方式，在其位於彰化縣和美
    鎮○○里○○路364號之住所、彰化市○○鎮○○路的加油
    站、彰化市○○路友人家中等處，連續施用第二級毒品安非
    他命多次，平均約4、5天施用1次。嗣先後於：(1)94年8月16
    日l5時38分許，因列管毒品人口，為警通知定期到場，經採
    尿送驗結果，併呈嗎啡及（甲基）安非他命陽性反應。(2)95
    年1月23日15時16分許，因列管毒品人口，為警通知定期到
    場，經採尿送驗結果，併呈嗎啡及（甲基）安非他命陽性反
    應。(3)95年3月1日21時50分許，於搭乘其友人巫進財之機車
    ，行經彰化縣彰化市○○路60巷63號前，見警前來盤查，隨
    即將其攜帶之毒品丟棄，為警當場查獲，並扣得第二級毒品
    安非他命一包（毛重0.6公克），鏟管一支及裝毒品香煙盒
    一個。其並經警徵得同意採其尿液送驗，結果併呈嗎啡及（
    甲基）安非他命陽性反應。(4)95年3月11日凌晨2時10分許，
    在彰化縣彰化市○○街135號前，為警盤查時，自行交出並
    扣得第2級毒品安非他命2包（共計毛重0.6公克）及香煙殘
    渣1個。其並經警徵得同意採其尿液送驗，結果併呈嗎啡及
    （甲基）安非他命陽性陽性反應。(5)95年3月12日16時30分
    許，經警持彰化地方法院核發之搜索票，前往其前開住處搜
    索，當場查獲並扣得第2級毒品安非他命一包（毛重0.38公
    克）及玻璃吸食器1支。其並經警徵得同意採其尿液送驗，
    結果併呈嗎啡、（甲基）安非他命陽性陽性反應。(6)95年4
    月11日下午7時5分許，在彰化縣彰化市○○路191號旁停車
    場，為彰化縣警察局和美分局員警查獲，並扣得第一級毒品
    海洛因4包（淨重0.63公克）及第2級毒品安非他命2包（共
    計毛重1.8公克），其並經警徵得同意採其尿液送驗，結果
    併呈嗎啡及（甲基）安非他命陽性反應。(7)末於95年4月24
    日行經彰化市○○路與和平路口時，因行跡可疑，經警盤查
    後徵得其同意，採其尿液送驗，結果併呈嗎啡及（甲基）安
    非他命陽性反應，始查悉上情。扣案白粉4包及香菸殘渣一
    個經本院函請法務部調查局（下稱調查局）鑑驗結果，均檢
    出含第一級毒品海洛因成分（海洛因4包合計淨重0.63公克
    、空包裝總重1.18公克；香菸重0.65公克）；另扣案之白色
    或無色透明結晶或結晶性粉末6小包，經本院函送行政院衛
    生署管制藥品管理局（下稱管制藥品管理局）鑑定結果，均
    檢出含第二級毒品安非他命6小包（其中2包送驗毛重共計1.
    926公克，驗餘毛重共計1.917公克；一包送毛重0.605公克
    ，驗餘毛重0.599公克；一包送驗毛重0.374公克，驗餘毛重
    0.365公克；2包送驗毛重0.594公克，驗餘毛重共0.589公克
    ）。
二、案經彰化縣警察局和美分局報告及臺灣彰化地方法院檢察署
    檢察官偵查起訴暨移送本院併案審理。
    理  由
一、訊據上訴人即被告乙○○（以下簡稱被告）對其於上揭時、
    地，分別連續施用第一級毒品海洛因及第二級毒品安非他命
    ，分別於警詢、偵查及本院審理時均坦承不諱，復有查獲之
    白色粉末4包、香菸殘渣一個、安非他命6小包、玻璃吸食器
    一支、鏟管一支及香煙盒一個等扣案可稽。而扣案白粉4包
    及香菸殘渣一個經本院函請調查局鑑驗結果，均檢出含第一
    級毒品海洛因成分（海洛因4包合計淨重0.63公克、空包裝
    總重1.18公克；香菸重0.65公克），此分別有該局鑑定通知
    書附卷可稽（見本院卷第59、70頁）。另扣案之安非他命6
    小包經本院函請管制藥品管理局鑑定結果，均檢出含第二級
    毒品Metham phitamine即甲基安非他命成分（其中2包送驗
    毛重共計1.926公克，驗餘毛重共計1.917公克；一包送毛重
    0. 605公克，驗餘毛重0.599公克；一包送驗毛重0.374公克
    ，驗餘毛重0.365公克；2包送驗毛重0.594公克，驗餘毛重
    共0.589公克），有該局95年6月7日管檢字第0950005513 號
    鑑定書附卷可參（見本院卷第75、76頁）。被告於94年8 月
    16日、95年1月23日、同年3月1日、同年3月11日、同年3 月
    12日、同年4月11日、同年4月24日經警採集之尿液，經分別
    送往詮昕科技股份有限公司檢驗結果，均分別併呈嗎啡及（
    甲基）安非他命陽性反應，此分別有該公司94年9月7日、95
    年2月10日、同年3月9日、同年3月23日、同年3月23日、同
    年4月24日、同年5月8日濫用藥物尿液檢驗報告共7紙在卷可
    稽，足認被告之自白與事實相符，足以採信。又被告前因施
    用毒品案件，經栽定令入戒治處所施以強制戒治之執行紀錄
    ，復有臺灣彰化地方法院檢察署檢察官不起訴處分書、刑案
    資料查註紀錄表、全國施用毒品案件紀錄表在卷足憑。被告
    於強制戒治執行完畢釋放後，5年內再犯本件施用第一級毒
    品及第二級毒品犯行，罪證明確，應予依法論科。
二、核被告所為，係犯毒品危害防制條例第10條第1、2項之施用
    第一、二級毒品罪嫌。其施用前後持有第一級毒品海洛因及
    第二級毒品安非他命之低度行為，為施用之高度行為所吸收
    ，不另論罪。所犯上開2罪間，犯意各別，罪名互殊，應分
    論併罰。又被告先後多次施用第一級毒品海洛因及第二級毒
    品安非他命之犯行，時間緊接，所犯為構成要件相同之罪，
    顯出於概括犯意而為之，各依刑法第56條連續犯之規定以一
    罪論，並加重其刑。檢察官僅就被告自94年l月ll日前開強
    制戒治執行完畢釋放後某日起，至94年8月15日22時許止，
    施用第一、二級毒品犯行起訴，其餘犯罪事實雖未經起訴，
    然與起訴論罪部分有連續犯裁判上一罪關係，為起訴效力所
    及，復經檢察官移送併案審理，本院自得依法併究。又被告
    雖另辯稱：伊曾將第一級海洛因及第二級毒品安非他命同時
    置入吸食器內一起施用云云，惟查，一般海洛因乃加水置於
    注射針筒內，再行施打或摻在香菸內吸食；安非他命則以放
    在玻璃管燒烤吸其煙霧之方式吸食，被告既有施用毒品習慣
    ，對此當無不知之理，況被告於本院審理時，亦坦承海洛因
    都有摻雜葡萄糖，如果放在玻璃瓶會燻黑等語（見本院卷第
    88、89頁），且被告於歷次被查獲時，均稱其吸食方式係將
    海洛摻入香煙後點燃吸食煙霧；安非他命則是放置玻璃吸食
    器或錫泊紙上，以火點燃吸食產生之煙霧等語（見偵字第
    5455號偵查卷第14頁反面；和警分偵字第0950001580號警局
    卷第2頁反面；偵字第1150號偵查卷第25頁；偵字第1156號
    偵查卷第20頁；偵字第1026偵查卷第18頁；偵字第1581偵查
    卷第20頁；偵字第2319號偵查卷第14頁），是被告前開供述
    情節，顯與經驗法則不符，為本院所不採信。又被告前有事
    實欄所載科處有期徒刑及執行紀錄，有台灣彰化地方法院檢
    察署刑案資料查註紀錄表及台灣高等法院被告前案紀錄表各
    乙件在卷可稽，被告於受有期徒刑執行完畢後，5年以內再
    犯本件有期徒刑以上之罪，為累犯，依刑法第47條之規定遞
    加重其刑。原判決認被告罪證明確而予科刑，固非無見，惟
    查：原審未及就檢察官就被告施用第一、二級毒品犯行起訴
    以外之犯罪事實合併審判，尚有未合；又原審僅據被告之自
    白，遽認被告曾有將第一級毒品海洛因及第二級毒品安非他
    命同時置入吸食器內施用，因認被告上揭所犯連續施用第一
    級毒品罪與連續施用第二級毒品罪，為一行為觸犯數罪名，
    屬想像競合，應從一重之連續施用第一級毒品罪處斷，而未
    分論併罰，依上所述，亦有未洽。被告上訴意旨亦指摘原判
    決未將其餘連續施用毒品犯行合併審判，為有理由，原判決
    既有上述可議之處，自無可維持，應由本院將原判決撤銷改
    判。審酌被告前科多起，多為違反肅清煙毒條例之案件，且
    甫因違反肅清煙毒條例、麻醉藥品管理條例等案件，為法院
    定應執行刑並接續執行，於93年3月29日執行完畢 (詳如附
    卷起訴書所載犯罪事實欄內前科之記載，故構成本案之累犯
    ）等情，前揭長期徒刑執行完畢後，被告又有本案犯行，顯
    見被告戒絕毒品決心之不足，無法遠離毒品誘惑，惡性非輕
    ，惟被告一經傳喚即行到庭應訊，足徵被告對法律仍有所尊
    重，尚有悔悟之心，再審酌被告犯罪之動機、方法、手段、
    所生危害，暨犯後到庭坦承犯行、態度良好等一切情狀，分
    別量處如主文第2項所示之刑。扣案之海洛因4包（合計淨重
    0.63公克、空包裝總重1.18公克）、安非他命6小包（其中2
    包驗餘毛重共計1.917公克，一包驗餘毛重0.599公克，一包
    驗餘毛重0.365公克，2包驗餘毛重共0.589公克）及摻入海
    洛因之香煙殘渣一個，均係查獲之毒品，均應依毒品危害防
    制條例第18條規定，沒收銷燬之。又扣案之香煙盒一個係被
    告用來裝吸食之安非他命，且與扣案之玻璃吸食器一支、鏟
    管一支，均係被告所有，均據被告於警詢及偵查中供明在卷
    ，並為供其施用第二級毒品安非他命所用之物，均應依刑法
    第38條第1項第2款規定，宣告均沒收。被告所犯2罪，主刑
    部分定其應執行刑。
據上論斷，應依刑事訴訟法第369條第1項前段、第364條、第299
條第1項前段，毒品危害防制條例第10條第1項、第2項，刑法第
11條前段、第56條、第55條、第47條、第38條第1項第2款、第51
條第5款，判決如主文。
本案經檢察官甲○○到庭執行職務。
中    華    民    國    95    年    6    月    30     日
            刑事第七庭  審判長法  官  林  榮  龍
                              法  官  許  秀  芬
                              法  官  江  錫  麟
上列正本證明與原本無異。
如不服本判決應於收受送達後十日內向本院提出上訴書狀，其未
敘述上訴之理由者並得於提起上訴後十日內向本院補提理由書（
均須按他造當事人之人數附繕本）。
                              書記官  劉  建  智
中    華    民    國    95    年    7    月     3     日
附錄論罪科刑法條全文：
毒品危害防制條例第10條：
  施用第一級毒品者，處6月以上5年以下有期徒刑。
  施用第二級毒品者，處3年以下有期徒刑。
                                                      Ａ


司法院資訊處製作；財團法人民間司法改革基金會備份。
